臺灣高雄地方法院民事裁定　　　　　100 年度小上字第130 號
上　訴　人　陳永森
被上 訴 人　劉福銘
上列當事人間請求返還不當得利事件，上訴人對於民國100 年9
月8 日本院高雄簡易庭100 年度雄小字第952 號第一審判決提起
上訴，本院裁定如下：
    主  文
上訴駁回。
第二審訴訟費用新臺幣壹仟伍佰元由上訴人負擔。
    理  由
一、按對於小額程序之第一審判決提起上訴，非以其違背法令為
    理由，不得為之，又所謂判決違背法令，乃指判決不適用法
    規或適用不當，而有民事訴訟法第469 條所列第1 款至第5
    款事由時，其判決當然為違背法令，另上訴不合法者，應裁
    定駁回之，民事訴訟法第436 條之24第2 項、第436 條之32
    第2 項準用第468 條及第469 條第1 款至第5 款（同條第6
    款「判決不備理由或理由矛盾」則不在準用之列）、第444
    條第1 項分別定有明文。故當事人對於小額訴訟程序之第一
    審裁判提起上訴，須以判決不適用法規或適用法規不當為理
    由；以判決不適用法規或適用法規不當為理由上訴時，上訴
    狀或理由狀並應具體指摘原判決不適用法規或適用不當之具
    體事實；且參照最高法院71年台上字第314 號判例之意旨，
    並應具體揭示該法規之條項或內容，若係成文法以外之法則
    ，應揭示該法則之旨趣，倘為司法院解釋或最高法院之判例
    ，則應揭示該判解之字號或其內容，如依民事訴訟法第469
    條所列第1 款至第5 款事由提起上訴時，並應揭示合於該條
    項之事實，上訴狀或理由狀如未依此項方法表明者，即難認
    為已對於原判決之違背法令有具體之揭示，上訴自難認為合
    法。
二、上訴意旨略以：兩造於本院98年度訴字第1024號回復原狀事
    件中，經承審法官勸喻雙方和解，其和解內容略以：「(一)被
    告（即上訴人）願給付原告（即被上訴人）新台幣（下同）
    59,4458 元（下稱系爭和解款）。(二)有關被告陳永森（即上
    訴人）因漏水修繕其所有高雄市○○○路229 巷17號房屋（
    下稱17號房屋）必要需要至原告（即被上訴人）同巷15號（
    下稱15號房屋）進行事宜，兩造同意里長李正春協調為準。
    如原告（即被上訴人）未遵守里長之協調，則被告（即上訴
    人）得拒絕給付第一項之金額。」（下稱系爭和解筆錄）。
    而上訴人會同意給付系爭和解款，係因上訴人所有之17號房
    屋之漏水修繕工程，依捉漏師之建議，應在被上訴人所有之
    15號房屋進行，故上訴人在系爭和解時即堅持被上訴人需同
    意上訴人進入其15號房屋，上訴人始願給付系爭和解款，且
    本院另案99年度雄簡字第376 號債務人異議事件之判決理由
    ，亦採相同看法。原判決卻認定被上訴人無容忍上訴人進入
    其15號房屋之義務，亦可受領系爭和解款，其有消極不適用
    民法第179 條之情形。爰依法提起上訴，請求廢棄原判決，
    並判命被上訴人應給付上訴人45,060元，及自起訴狀繕本送
    達被上訴人之翌日起至清償日止，按年息5 ％計算之利息等
    語。
三、經查，原判決以被上訴人持系爭和解筆錄為執行名義，聲請
    對上訴人為強制執行後，受償45,066元，上訴人雖以不當得
    利之法律關係請求被上訴人返還上揭款項，惟其主張並無理
    由，被上訴人受償上揭款項並無不當，而為上訴人敗訴之判
    決。而上訴人所主張之上揭上訴理由，仍係就原判決於證據
    取捨及認定事實之事項而為指摘，並未具體指明原審判決有
    如何不適用法規或適用法規不當之情形，或有民事訴訟法第
    469 條第1 款至第5 款所稱當然違背法令之情事及符合該條
    款要件之具體事實，自難謂上訴人對原判決之如何違背法令
    已有具體之指摘。又取捨證據、認定事實本係事實審法院之
    職權，而原審業依卷內所附當事人提出之相關書證及兩造之
    陳述內容，依論理及經驗法則而為證據之取捨並為說明，其
    認事用法經核並無違背法令之處，從而，參諸上揭法條規定
    及說明，
    本件上訴難謂已合法表明上訴理由，其上訴並不合法，應予
    駁回。
四、末按於小額訴訟之上訴程序，法院為訴訟費用之裁判時，應
    確定其費用額，民事訴訟法第436 條之19第1 項、第436 條
    之32第1 項規定甚明。本件上訴既經駁回，第二審裁判費用
    1,500 元，自應由上訴人負擔，爰併為裁定如主文第2 項所
    示。
五、據上論結，本件上訴為不合法，依民事訴訟法第436 條之32
    第1 項、第2 項、第436 條之19第1 項、第444 條第1 項前
    段、第95條、第78條，裁定如主文。
中    華    民    國   100   年     10    月    28    日
                    民事第三庭審判長法  官  黃宏欽
                                    法  官  謝宗翰
                                    法  官  呂憲雄
以上正本係照原本作成。
本裁定不得抗告。
中    華    民    國   100    年    10    月    31    日
                                    書記官  黃琬婷